【裁判字號】    95,訴,965
【裁判日期】    950516
【裁判案由】    強盜
【裁判全文】
臺灣高雄地方法院刑事判決               95年度訴字第965號
公  訴  人  臺灣高雄地方法院檢察署檢察官
被      告  乙○○
                    現於臺灣高雄看守所
指定辯護人  本院公設辯護人甲○○
上列被告因強盜案件，經檢察官提起公訴（95年度偵字第1161號
），本院判決如下：
    主  文
乙○○意圖為自己不法之所有，攜帶兇器，以強暴、脅迫至使不
能抗拒，而取他人之物，未遂，處有期徒刑肆年陸月。扣案之水
果刀壹支，沒收之。
    事  實
一、乙○○意圖為自己不法之所有，於民國 (下同)94 年10月21
    日凌晨3 時20分許，先在高雄市前鎮區民權公園內拾得他人
    丟棄 (非遺失或離本人所持有)之 水果刀1 支後，占為己有
    ，並開始尋找強盜對象，旋於高雄市前鎮區○○○路484 號
    附近，見丁○○酒醉獨自在車牌號碼1081-FZ 號自用小客車
    內駕駛座休息，且車門未上鎖，竟持其所有之上開水果刀1
    支，自右後車門侵入該車內，叫醒黃聖偉後，喝令黃聖偉將
    錢拿出來，黃聖偉答以沒錢，乙○○乃持刀抵住丁○○右後
    腰際，致使丁○○不能抗拒，並命令丁○○將車開至梧州街
    與英德街口附近巷內後，仍持刀抵住丁○○右後腰部，脅迫
    丁○○將錢交出，惟丁○○趁機打開駕駛座車門下車，並順
    手拿起車內杖鎖，乙○○見狀即將上開水果刀棄於車內，
    自左後車門下車，並徒手與丁○○扭打，旋丁○○酒醉不支
    倒地，乙○○為迅速逃離現場，遂駕駛丁○○之上開自小客
    車離去，約10分鐘後，乙○○將該車開至高雄市○○○路96
    號前，見車內並無值錢之財物，即該車棄置逃逸，乙○○始
    未得逞。嗣經警據報尋獲該車，並在右後車門外側把手內採
    獲指紋1 枚，並扣得乙○○所遺留在車上供犯罪使用之水果
    刀1 把及其所有之香煙盒及打火機各1 個，經送內政部警政
    署刑事警察局鑑定上開指紋結果發現與乙○○之指紋相符而
    查獲上情。
二、案經丁○○訴由高雄市政府警察局前鎮分局移送臺灣高雄地
    方法院檢察署檢察官偵查起訴。
    理  由
壹、證據能力部分：
    按被告以外之人於審判外之言詞或書面陳述，除法律有規定
    者外，不得作為證據，刑事訴訟法第159 條第1 項固定有明
    文。惟被告以外之人於偵查中向檢察官所為陳述，除顯有不
    可信之情況者外，得為證據，刑事訴訟法第159 條之1 第2
    項亦定有明文。蓋因檢察官與法官同為司法官署，且檢察官
    代表國家偵查犯罪，依法有訊問被告、證人及鑑定人之權力
    ，且須對被告有利、不利之情形均應注意，況徵諸實務運作
    ，檢察官實施刑事偵查程序，亦能恪遵法定程序之要求，不
    致有違法取證情事且可信度極高，是被告以外之人前於偵查
    中已具結而為證述，除反對該項供述得具有證據能力之一方
    ，已釋明「顯有不可信之情況」之理由外，不宜以該證人未
    能於審判中接受他造之反對詰問為由，即遽指該證人於偵查
    中之陳述不具證據能力，方符前揭法條之立法意旨。是證人
    丁○○於檢察官偵查時所為陳述（參見臺灣高雄地方法院檢
    察署95年度偵字第1161號卷宗第16頁、17頁），被告及本院
    指定之公設辯護人於本院95年5 月2 日審判期日表明對於證
    人丁○○在偵查中之證詞沒有意見，並未曾提及檢察官在偵
    查時，對上揭證人丁○○有任何不法取供之情形，是上揭證
    人丁○○之陳述，客觀上並無顯不可信之情況，前揭證人於
    偵查中之證詞自具有證據能力，合先敘明。
貳、實體部分：
一、訊據被告乙○○固坦稱有於上開時、地持水果刀強暴、脅迫
    被害人丁○○交付財物，惟並未得逞之事實，核與證人丁○
    ○於偵查中之證述情節相符，此外，復有高雄市政府警察局
    前鎮分局扣押筆錄、扣押物品目錄表各1 份、內政部警政書
    刑事警察局94年11月18日刑紋字第0940174586號鑑驗書1 份
    、被告強盜財物及棄車地點之現場照片各2 張附卷及上開水
    果刀1 支扣案佐證，足見被告之自白與事實相符，其犯行洵
    堪認定。
二、按刑法攜帶兇器強盜罪所謂之兇器，其種類並無限制，凡客
    觀上足對人之生命、身體、安全構成威脅，具有危險性之兇
    器均屬之，且祇須強盜時攜帶此種具有危險性之兇器為已足
    ，並不以實際使用為必要。查被告強盜時所攜帶之水果刀1
    把，刀刃長11.5公分，連刀柄長22公分，刀鋒銳利，質地堅
    硬，經本院當庭檢視無誤，客觀上足以對人之生命、身體構
    成威脅而具有危險性，自屬兇器。是核被告所為，係犯刑法
    第330 條第2 項、第1 項攜帶兇器加重強盜未遂罪，爰依刑
    法第26條前段規定，減輕其刑。另公訴人認被告前於88年間
    ，因竊盜案件，經本院判處有期徒刑3 月，於89年10月28日
    執行完畢，其於5 年內再犯本件有期徒刑以上之罪，應依刑
    法第47條累犯規定加重其刑等語；惟按，受有期徒刑之執行
    完畢，或受無期徒刑或有期徒刑一部之執行而赦免後，5 年
    以內再犯有期徒刑以上之罪者，始構成累犯，刑法第47條定
    有明文；而應併合處罰之數罪，經分別判處有期徒刑確定，
    其中一罪之有期徒刑已執行完畢，由檢察官聲請定其應執行
    之刑確定後，其前已執行有期徒刑部分，僅應在應執行之刑
    中扣除，不能認已執行完畢，故與累犯之構成要件不符，不
    能論以累犯。亦即，刑法第47條所謂之「受有期徒刑之執行
    完畢」，關於數罪併罰案件係指所定之執行刑，執行完畢而
    言；如於定執行刑之前，因有一部分犯罪先確定，形式上予
    以執行，仍應依刑法規定定其應執行之刑，俟檢察官指揮執
    行「應執行刑」時，再就形式上已執行部分予以折抵，不能
    謂先確定之罪已執行完畢 (最高法院76年度台非字第128 號
    、84年度台非字第392 號、86年度台上字第6777號判例要旨
    參照)。 本院查：本件被告固於88年間，因竊盜案件，經本
    院判處有期徒刑3 月，於89年10月28日執行完畢，惟其復於
    89 年 間，因違反毒品危害防制條例案件，經本院判處有期
    徒刑5 月確定。嗣上開二罪於94年12月15日經本院以94年度
    聲字第4394號裁定定應執行有期徒刑6 月確定，於95年2 月
    27日縮刑期滿執行完畢，並於翌日上午出監，此有臺灣高等
    法院被告前案紀錄表、臺灣高等法院在監在押全國前案紀錄
    表各1 份在卷可佐，依上開說明，被告所犯之上開竊盜罪因
    與毒品危害防制條例罪合併定其應執行刑有期徒刑6 月，嗣
    被告於94年12月15日執行有期徒刑，並於95年2 月27日縮刑
    期滿執行完畢，於翌日上午出監，則其所犯之上開竊盜罪之
    有期徒刑執行完畢之日，自應為95年2 月27日，本件被告行
    為時為94年10月21日凌晨3 時20分許，係在上開竊盜罪執行
    完畢之前所為，並不符合刑法第47條之累犯規定，自不得依
    該條之規定加重其刑，公訴人認被告所為符合累犯之規定，
    尚有誤會。爰審酌被告持刀強盜他人財物，嚴重危害社會治
    安，殊無可取，且被告於本件案發當日上午，甫因執行竊盜
    、毒品危害防制條例之應執行有期徒刑完畢而出監，此有臺
    灣高等法院被告前案紀錄表、臺灣高等法院在監在押全國前
    案紀錄表各1 份在卷可佐，其竟於出監當日即再犯強盜罪行
    ，顯見其毫無悔改之意，品行惡劣，惟念其本件強盜犯行尚
    未得逞，犯罪後坦承犯行，態度尚稱良好等其他一切情狀，
    酌情量處如主文所示之刑。扣案之前述水果水1 支，為被告
    所有供犯罪所用之物，業據被告於警詢時供承無訛，應依刑
    法第38條第1 項第2 款予以沒收。至扣案之香煙盒1 個、打
    火機1 個，為被告所有但並非供本件犯罪所用之物，爰不予
    宣告沒收，附此敘明。
三、公訴意旨另以：被告乙○○於上開時、地，持前揭水果刀1
    支，自右後車門侵入前揭自用小客車內，叫醒黃聖偉後，喝
    令黃聖偉將錢拿出來，黃聖偉答以沒錢，乙○○乃持刀抵住
    丁○○右後腰際，致使丁○○不能抗拒，並命令丁○○將車
    開至梧州街與英德街口附近巷內後，仍持刀抵住丁○○右後
    腰部，脅迫丁○○將錢交出，惟丁○○趁機打開駕駛座車門
    下車，並順手拿起車內杖鎖與乙○○扭打，旋丁○○酒醉
    不支倒地，乙○○乃將丁○○之上開自小客車開走，而強盜
    丁○○之自用小客車得手，因認被告涉刑法第330 條第1項
    、第321 條第1 項第3 款之加重強盜罪嫌等語。按犯罪事實
    應依證據認定之，無證據不得認定犯罪事實；又不能證明被
    告犯罪者，應諭知無罪之判決，刑事訴訟法第15 4條第2 項
    、第301 條第1 項分別定有明文。又按告訴人之告訴，係以
    使被告受刑事訴追為目的，是其陳述是否與事實相符，仍應
    調查其他證據以資審認（最高法院52年台上字第1300號判例
    意旨參照）。而事實之認定，應憑證據，如未能發現相當證
    據，或證據不足以證明，自不能以推測或擬制之方法，以為
    裁判基礎，最高法院40年台上字第86號判例意旨足資參照。
    又依刑事訴訟法第161 條第1 項之規定：檢察官就被告犯罪
    事實，應負舉證責任，並指出證明之方法。因此，檢察官對
    於起訴之犯罪事實，應負提出證據及說服之實質舉證責任。
    倘其所提出之證據，不足為被告有罪之積極證明，或其指出
    證明之方法，無從說服法院以形成被告有罪之心證，基於無
    罪推定之原則，自應為被告無罪判決之諭知，亦有最高法院
    92年台上字第128 號判例要旨足參。所謂認定犯罪事實之證
    據，係指足以認定被告確有犯罪行為之積極證據而言，如未
    發現相當證據，或證據不足以證明，自不能以推測或擬制之
    方法，以為裁判基礎。且刑事訴訟上證明之資料，無論其為
    直接證據或間接證據，均須達於通常一般人均不致於有所懷
    疑，而得確信其為真實之程度，始得據為有罪之認定，若其
    關於被告是否犯罪之證明未能達此程度，而有合理性懷疑之
    存在，致使無從形成有罪之確信，根據「罪證有疑，利於被
    告」之證據法則，即不得遽為不利被告之認定，此觀諸最高
    法院76年台上字第4986號判例意旨亦甚明顯。訊據被告乙○
    ○堅決否認上開犯行，辯稱其將車開走是為了逃跑等語。經
    查，證人丁○○所有之1081-FZ 號自用小客車，為92年6 月
    出廠，排汽量1584cc之中華廠牌 (三菱)汽 車，出廠時間距
    離本件強盜犯行時間僅有2 年4 月餘，此有汽車車籍查詢資
    料1 紙在卷可稽，並經本院向證人丁○○確認無訛，亦有本
    院公務電話紀錄簿1 紙附卷可按，則被告為上開強盜行為之
    時，上開自用小客車仍屬新車，其價值非淺，亦非難以脫手
    出售，苟被告有意強盜上開自用小客車，怎可能將之任意棄
    置於距離本件案發地點僅有10分鐘車程之高雄市○○○路96
    號前，而逕自逃逸？況證人丁○○於檢察官偵查中證稱其皮
    包放在駕駛座下方，車子尋回時皮包仍放在駕駛座下方 (見
    95年1 月24日偵訊筆錄)， 則苟被告有意強盜上開自用小客
    車，自可於取得車輛之後仔細搜索車內之財物，怎可能仍將
    證人丁○○藏放車內之皮包置於原地？足見被告確係匆忙之
    間，為求迅速逃離現場而將該車開走，其所辯並無強盜該車
    之意圖，應堪採信。再者，被告於上開時、地，持前揭水果
    刀1 支，自右後車門侵入前揭自用小客車內，叫醒黃聖偉後
    ，喝令黃聖偉將錢拿出來，黃聖偉答以沒錢，乙○○乃持刀
    抵住丁○○右後腰際，致使丁○○不能抗拒，並命令丁○○
    【將車開至梧州街與英德街口附近巷內】之行為，核屬其強
    盜丁○○財物之手段，亦難以認定其有何強盜該車之意圖，
    附此敘明。綜上所述，公訴人提出之上開證據，既尚不足使
    本院形成被告涉犯強盜該車犯行之有罪確信，依上說明，公
    訴人所舉之證據不足以證明被告確有強盜該車之犯行，本院
    復查無其他積極證據足資認定被告確有公訴人所指之強盜該
    車犯行，既不能證明被告犯罪，揆諸前開法條之規定，依法
    本應為被告無罪之諭知，惟因此部分犯行與前開論罪科刑部
    分具有事實上一罪 (接續犯)之 關係，爰不另為無罪之諭知
    。
據上論斷，應依刑事訴訟法第299 條第1 項前段，刑法第330 條
第2 項、1 項、第26條前段、第38條第1 項第2 款，判決如主文
。
本案經檢察官丙○○到庭執行職務。
中    華    民    國    95    年    5     月    16    日
                  刑事第九庭    審判長法  官  張世賢
                                      法  官  謝梨敏
                                      法  官  陳建和
以上正本證明與原本無異。
如不服本判決，應於收受送達後10日內向本院提出上訴書狀。
中    華    民    國    95    年    5     月    17    日
                                      書記官  戴顯澄
附錄本案論罪科刑法條全文：
刑法第330條
犯強盜罪而有第321 條第1 項各款情形之一者，處7 年以上有期
徒刑。
前項之未遂犯罰之。


司法院資訊處製作；財團法人民間司法改革基金會備份。
